【裁判字號】    95,簡上,22
【裁判日期】    950630
【裁判案由】    違反保護令罪
【裁判全文】
臺灣宜蘭地方法院刑事判決              95年度簡上字第22號
    上  訴  人  甲○○
上列上訴人因違反保護令罪案件，不服本院九十五年度羅簡字第
三七號，中華民國九十五年二月二十三日第一審判決（聲請簡易
判決處刑案號：臺灣宜蘭地方法院檢察署九十五年度偵字第六八
一號），提起上訴，本院判決如下：
    主  文
原判決撤銷。
甲○○犯違反保護令罪，處拘役伍拾日，如易科罰金，以佰元
折算壹日。緩刑貳年，緩刑期內應付保護管束。
    事  實
一、甲○○為乙○○之配偶，二人具有家庭暴力防治法第三條第
    一款規定之家庭成員關係。緣甲○○前於民國九十三年十二
    月七日曾對乙○○施暴，復於九十四年七月七日十九時許，
    前往乙○○位於宜蘭縣蘇澳鎮○○路二三四巷四四號柏慶企
    業社之工作場所接乙○○下班時，因細故與乙○○發生口角
    爭執，進而徒手毆打乙○○，造成乙○○受有臉部頓挫傷伴
    鼻出血之傷害，而實施家庭暴力行為，經本院依家庭暴力防
    治法第十三條第二項第一款之規定，於九十四年七月二十九
    日以九十四年度家護字第二一三號核發民事通常保護令，諭
    令甲○○不得對乙○○實施身體或精神上不法侵害及騷擾之
    行為，保護令有效期間為八個月。嗣甲○○於同年八月間收
    受前開民事通常保護令，並經員警告知前開保護令之內容後
    ，竟在上開民事通常保護令之有效期間內，即九十五年一月
    二十三日二十時四十分許，在其位於宜蘭縣蘇澳鎮○○○路
    一二五號住處，酒後向乙○○索討金錢未果時，向乙○○出
    言「不要臉、幹你娘、在外討客兄」等語，而對乙○○實施
    直接騷擾之家庭暴力行為。
二、案經乙○○訴由宜蘭縣警察局蘇澳分局報告臺灣宜蘭地方法
    院檢察署檢察官偵查起訴。
    理  由
一、上開事實，迭據被告甲○○於警詢、偵查、前審及本院審理
    時到庭坦承不諱，核與被害人乙○○於警詢時指訴情節相符
    一致，復有本院九十四年度家護字第二一三號民事通常保護
    令一份存卷可稽，堪徵被告之自白確與真實相符而可採憑。
    本件事證已臻明確，犯行洵堪認定，應予依法論科。
二、核被告甲○○違反本院依家庭暴力防治法第十三條第二項第
    一款所為禁止實施家庭暴力行為之民事通常保護令裁定之行
    為，係犯家庭暴力防治法第五十條第二款之違反保護令罪。
    原審認被告甲○○罪證明確，予以論罪科刑，固非無見，惟
    ：(一)原審雖認定被告甲○○之所為，係違反家庭暴力防制法
    第五十條第二款之禁止直接騷擾行為，卻援引同條第一款禁
    止實施家庭暴力行為作為主文內容，亦即原審主文所指被告
    甲○○違反法院依家庭暴力防治法第十三條所為「禁止實施
    家庭暴力行為」之民事通常保護令裁定，已與事實及理由欄
    之認定顯有矛盾。(二)公訴人以被告甲○○違反家庭暴力防治
    法第五十條第一款之禁止實施家庭暴力行為而聲請簡易判決
    處刑，原審則認被告乃違反家庭暴力防治法第五十條第二款
    之禁止直接騷擾行為，並援引刑事訴訟法第三百條之規定變
    更起訴法條。然觀之家庭暴力防治法第五十條之規定：「違
    反法院依第十三條、第十五條所為之下列裁定者，為本法所
    稱之違反保護令罪，處三年以下有期徒刑、拘役或科或併科
    新臺幣十萬元以下罰金：一、禁止實施家庭暴力行為。二、
    禁止直接或間接騷擾、接觸、通話或其他連絡行為。三、命
    遷出住居所。四、遠離住居所、工作場所、學校或其他特定
    場所。五、命完成加害人處遇計畫：戒癮治療、精神治療、
    心理輔導或其他治療、輔導。」可知該條所列各款僅屬違反
    家庭保護令罪之行為態樣，所犯仍為構成要件相同之罪名，
    亦即被告縱以一行為違反同一保護令內所禁止之二款行為，
    僅論以一違反保護令罪。從而，原審認被告甲○○之所為，
    並非家庭暴力防治法第五十條第一款，而應該當同條第二款
    之行為，並無庸變更起訴法條。綜上所述，原審贅引刑事訴
    訟法第三百條，及主文內容與事實及理由欄認定被告違反之
    行為態樣相互矛盾，適用法律已有違誤，雖上訴人即被告上
    訴指摘原審量刑過重並無理由，本院仍應依法撤銷原判決並
    予改判。審酌被告甲○○漠視本院民事保護令規範內容及率
    而出言騷擾被害人之整體情節，再參酌其犯罪動機、目的、
    手段及造成被害人精神侵害程度等一切情狀，爰酌情量處如
    主文所示之刑，並諭知易科罰金之折算標準，以資警懲。末
    查，被告甲○○前未曾受有期徒刑以上刑之宣告，有臺灣高
    等法院被告全國前案紀錄表一份附卷可按，又觀之卷附和解
    書一份，益徵被告甲○○已得被害人乙○○之諒解，是念其
    因酒後一時失慮致蹈刑典，信其經此偵審程序及科刑之判決
    後，已能知所警惕而無再犯之虞，本院認對被告所為前開刑
    之宣告，以暫不執行為適當，爰併予宣告緩刑二年，緩刑期
    內並付保護管束，以啟自新。
據上論斷，應依刑事訴訟法第四百五十五條之一第三項、第三百
六十九條第一項前段，家庭暴力防治法第三十條第一項、第五十
條第二款、刑法第十一條前段、第四十一條第一項前段、第七十
四條第一款，罰金罰鍰提高標準條例第二條，判決如主文。
中    華    民    國    95    年    6     月    30    日
                  刑事第三庭審判長法  官  黃永勝
                                  法  官  林楨森
                                  法  官  陳嘉年
以上正本證明與原本無異。
不得上訴。
                                  書記官  林嘉萍
中    華    民    國    95    年    7     月     3    日
附錄本案論罪科刑法條全文
家庭暴力防治法第五十條第一項第二款
違反法院依第十三條、第十五條所為之下列裁定者，為本法所稱
之違反保護令罪，處三年以下有期徒刑、拘役或科或併科新臺幣
十萬元以下罰金：
二、禁止直接或間接騷擾、接觸、通話或其他連絡行為。


司法院資訊處製作；財團法人民間司法改革基金會備份。
